臺灣高等法院刑事判決
109年度上易字第2510號
上  訴  人  臺灣基隆地方檢察署檢察官
被      告  葉采緁




上列上訴人因被告違反毒品危害防制條例案件，不服臺灣基隆地
方法院109年度易字第365號，中華民國109年10月13日第一審判
決（聲請簡易判決處刑案號：臺灣基隆地方檢察署108年度毒偵
字第1304號、1418、1504號），提起上訴，本院判決如下：
    主  文
上訴駁回。
    理  由
一、本案經本院審理結果，認第一審判決被告葉采緁無罪，核無
    不當，應予維持，並引用第一審判決書記載之理由及證據（
    如附件）。
二、檢察官上訴意旨略以：㈠被告辯稱於臺灣基隆地方檢察署（
    下稱基隆地檢署）觀護人3次採尿前曾服用「減肥藥」，而
    該「減肥藥」係在電子遊藝場，向綽號「小希」之人購得，
    然被告始終無法提出該人之相關年籍或聯繫方式以供查證，
    則被告所述購買「減肥藥」服用乙節，已有疑問。㈡被告係
    於基隆地檢署訊問後之隔日，提出所謂之「減肥藥」供扣案
    ，並無證據佐證被告就是服用該「減肥藥」始被檢出其尿液
    含有安非他命成分，被告所辯顯係臨訟杜撰，難以採信。㈢
    被告提出扣案之「減肥藥」，並無市售合法減肥藥之外包裝
    ，難認被告主觀上確有服用減肥藥而非施用毒品之認知等詞
    。
三、經查：
　㈠被告於民國108年6月17日上午10時30分許、同年6月27日上午
    10時10分許、同年7月8日上午10時35分許，為基隆地檢署觀
    護人採尿送驗之結果，固均檢出「安非他命」陽性反應，然
    此一客觀事實，至多僅足以證明被告有服用含有經人體吸收
    後會代謝成「安非他命」成分之物。
　㈡被告於108年7月29日首次接受檢察官訊問時，即明白表示其
    沒有施用第二級毒品安非他命，其係服用在電子遊藝場之同
    事，向其介紹販賣之「減肥藥」，有該次詢問筆錄在卷可憑
    （見第1304號毒偵卷第29頁），其後歷次接受訊問亦為相同
    之供述（見第1304號毒偵卷第43頁；第1504號毒偵卷第28頁
    ），並無反覆之情形。且被告於108年7月30日（即首次接受
    訊問之隔日）即提出「減肥藥」1顆供扣案（見第1304號毒
    偵卷第51頁），並無拖延之情，難認係臨訟杜撰之詞。
　㈢被告提出扣案之「減肥藥」，經原審送驗檢出氯芐雷斯（Clo
    benzorex）即安非他命前驅藥，服用後經人體代謝，可檢出
    安非他命成分，有鑑定書在卷足憑（見基簡卷第25頁），而
    法院辦理毒品案件之職務上所知，目前警方查獲之安非他命
    類違禁藥物多屬「甲基安非他命」，與該「減肥藥」之成分
    ，明顯不同。再者，被告之尿液送驗均檢出「安非他命」陽
    性（濃度各為1513、1887、1847ng/mL）、「甲基安非他命
    」陰性（濃度均為0），有其3次之濫用藥物檢驗報告在卷可
    憑（第1304號、第1418號、第1504號毒偵卷第8頁），亦與
    一般甲基安非他命毒品濫用者之尿液多檢出含有「甲基安非
    他命」成分不同。則被告辯稱其未施用第二級毒品而係服用
    該「減肥藥」，導致其尿液檢出「安非他命」成分，尚非無
    據。
　㈣被告固無法提出該「減肥藥」之來源即綽號「小希」女子之
    年籍資料供調查（見第1304號偵卷第45頁），且該「減肥藥
    」並非市售合法減肥藥。然綽號「小希」女子既在遊藝場販
    賣非法減肥藥予被告，未告知其真實姓名年籍，亦無悖於常
    情；至於被告雖服用非法減肥藥，此僅能證明其無正確用藥
    觀念，尚無從據以認定被告有施用第二級毒品之主觀犯意。
四、綜上，原判決認依據檢察官提出之證據，尚不足以證明被告
    有聲請簡易判決處刑書所載施用第二級毒品之犯行，而諭知
    被告無罪，業已說明其證據取捨之依據及認定之理由，核無
    違誤。檢察官執前詞指摘原判決不當，並無理由，應予駁回
    。
五、本院為實體判決之理由：
　㈠本件被告前因施用毒品案件，經基隆地檢署檢察官以107年度
    毒偵字第571號為附命戒癮治療之緩起訴處分確定，然該緩
    起訴處分嗣經撤銷等情，有被告前案紀錄表在卷可稽。從而
    ，本件被告前既未曾接受觀察、勒戒或強制戒治等處遇，無
    從適用修正後毒品條例第23條第2項規定予以追訴處罰，本
    應依修正後之毒品條例第20條第1項、現行第24條等規定，
    由檢察官基於一次性之整體規劃而重啟處遇程序，具體審酌
    個案情節，裁量聲請法院裁定觀察、勒戒或為「附命緩起訴
    」，抑或為其他適法處理。而有起訴後發生情事變更事由，
    致法院不能為實體審理之起訴程序違背規定情形（最高法院
    109年度台上字第3826號判決意旨、109年度台抗大字第1771
    號裁定意旨參照）。
　㈡惟按刑事判決之種類，其對被告最不利至有利之次序為；科
    刑、免刑、管轄錯誤、不受理、免訴、無罪之判決，故與無
    罪判決相較，不受理判決仍屬較不利於被告之判決，原判決
    諭知被告無罪，於檢察官上訴後，被告應有請求第二審維持
    第一審無罪判決，以避免遭受其他刑事處分之權利。本院既
    認檢察官提出之證據，尚不足以證明被告有施用第二級毒品
    之犯行，即應為實體之審理並為無罪之認定，駁回上訴，併
    予敘明。　　
六、被告經合法傳喚，無正當理由不到庭，爰不待其陳述逕行判
    決。
據上論斷，應依刑事訴訟法第368條、第373條、第371條，判決
如主文。
本案經檢察官何治蕙聲請以簡易判決處刑，檢察官林伯宇提起上
訴，檢察官李豫雙到庭執行職務。
中　　華　　民　　國　　110 　年　　4 　　月　　28　　日
                  刑事第六庭  審判長法  官  劉方慈
                                    法  官  朱嘉川
                                    法  官　曹馨方
以上正本證明與原本無異。
不得上訴。
                                    書記官　游秀珠
中　　華　　民　　國　　110 　年　　4 　　月　　28　　日

--------------------------------------------------------
附件：
臺灣基隆地方法院刑事判決
                                      109年度易字第365號
公  訴  人  臺灣基隆地方檢察署檢察官
被      告  葉采緁



上列被告因違反毒品危害防制條例案件，經檢察官聲請簡易判決
處刑（108 年度毒偵字第1304號、108年度毒偵字第1418號、108
年度毒偵字第1504號），本院認不宜以簡易判決處刑，改依通常
程序審理（原審案號：109年度基簡字第845號），並判決如下：
    主  文
葉采緁無罪。
    理  由
一、聲請簡易判決處刑意旨略以：被告葉采緁（原名葉苡萱）前
    因施用第二級毒品案件，經臺灣基隆地方檢察署（下稱「基
    隆地檢署」）檢察官於民國107 年4月27日，以107年度毒偵
    字第571 號為毒品戒癮治療之緩起訴處分，並經臺灣高等檢
    察署於同年5月17日以107年度上職議字第6451號駁回再議確
    定（緩起訴處分期間為107年5月17日至108年11月16日）。
    詎猶基於施用第二級毒品安非他命之犯意，於㈠108年6月17
    日上午10時30分許為基隆地檢署觀護人採尿回溯120 小時內
    某時，在不詳地點，施用安非他命1 次；㈡108年6月27日上
    午10時10分許為基隆地檢署觀護人採尿回溯120 小時內某時
    ，在不詳地點，施用安非他命1次；㈢108年7月8日上午10時3
    5分許為基隆地檢署觀護人採尿回溯120 小時內某時，在不
    詳地點，施用安非他命1 次。嗣因其係基隆地檢署緩起訴處
    分之被告，依表訂時間於上開3 次時間至觀護人室採驗尿液
    ，結果均呈安非他命陽性反應，因認被告上開犯行，均涉毒
    品危害防制條例第10條第2項之施用第二級毒品罪等語。
二、按犯罪事實應依證據認定之，無證據不得認定犯罪事實；又
    不能證明被告犯罪或其行為不罰者，應諭知無罪之判決，刑
    事訴訟法第154 條第2 項丶第301 條第1 項分別定有明文。
    次按「犯罪事實應依證據認定之，所謂證據，須適於為被告
    犯罪事實之證明者，始得採為斷罪資料。」、「認定犯罪事
    實所憑之證據，雖不以直接證據為限，間接證據亦包括在內
    ；然而無論直接或間接證據，其為訴訟上之證明，須於通常
    一般之人均不致有所懷疑，而得確信其為真實之程度者，始
    得據為有罪之認定」，又認定不利於被告之事實，須依積極
    證據，苟積極證據不足為不利於被告事實之認定時，即應為
    有利於被告之認定，更不必有何有利之證據，最高法院53年
    台上字第2750號、76年台上字第4986號、30年上字第816 號
    判決亦分別著有明文可資參照。尚且，刑事訴訟法第161 條
    已於91年2月8日修正公布，其第1 項規定：檢察官就被告犯
    罪事實，應負舉證責任，並指出證明之方法。因此，檢察官
    對於起訴之犯罪事實，應負提出證據及說服之實質舉證責任
    。倘其所提出之證據，不足為被告有罪之積極證明，或其指
    出證明之方法，無從說服法院以形成被告有罪之心證，基於
    無罪推定之原則，自應為被告無罪判決之諭知，最高法院92
    年台上字第128 號判決明揭此旨。申言之，刑事訴訟制度受
    「倘有懷疑，則從被告之利益為解釋」、「被告應被推定為
    無罪」原則所支配，故得為訴訟上證明者，無論為直接或間
    接證據，須客觀上於吾人一般社會生活經驗均不致有所懷疑
    ，而達於確信之程度者，且除認定被告犯罪之外，無從本於
    同一事證為其他有利於被告之合理推斷，始可以之為不利之
    認定，倘其證明尚未達於確信之程度，而有合理可疑存在時
    ，即難據為被告有罪之認定。
三、公訴人認被告涉犯毒品危害防制條例第10條第2 項之施用第
    二級毒品罪嫌，無非以基隆地檢署施用毒品犯採尿報到編號
    表（尿液檢體編號：000000000、000000000、000000000）3
    份、尿液檢體監管紀錄表3份及臺灣尖端先進生技醫藥股份
    有限公司108 年7月2日、108年7月16日、108年7月23日濫用
    藥物檢驗報告各1份資為論據，訊據被告固未否認其於108年
    6月17日、108年6月27日及108年7月8日至基隆地檢署觀護人
    室所採集之尿液為其親採親封，惟堅決否認有何施用第二級
    毒品犯行，辯稱：伊在該段期間有在服用減肥藥，可能是減
    肥藥的成份導致驗尿結果有安非他命陽性反應，減肥藥是伊
    在萬華區西昌街129 號「金滿意電子遊戲場」工作地點向綽
    號「小希」之同事買的，他說該種減肥藥有人吃了變瘦，伊
    才會買，減肥藥沒有外包裝，只有用夾鏈袋裝著，伊也不知
    道減肥藥的成份等語。
四、經查：
(一)被告前因施用毒品案件，經基隆地檢署檢察官於107年4月27
    日，以107年度毒偵字第571號為毒品戒癮治療之緩起訴處分
    ，並經臺灣高等檢察署於同年5月17日以107年度上職議字第
    6451號駁回再議確定，而緩起訴處分期間為107年5月17日至
    108 年11月16日乙節，有臺灣高等法院被告前案紀錄表可稽
    ，且經本院依職權調閱107年度毒偵字第571號全卷核閱無訛
    。又被告於上開緩起訴受保護管束期間，分別於108年6月17
    日上午10時30分許、同年月27日上午10時10分許、同年7月8
    日上午10時35分許至基隆地檢署觀護人室自願接受採尿送驗
    ，採驗之尿液為被告親自採集並封瓶乙節，為被告所不爭執
    ，且由被告親自採集之3 次尿液檢體，經分別送台灣尖端先
    進生技醫藥股份有限公司以酵素免疫分析法初驗及以氣相層
    析質譜分析法為確認檢驗之結果，均呈安非他命陽性反應乙
    節，有基隆地檢署施用毒品犯採尿報到編號表（尿液檢體編
    號：000000000、000000000、000000000）3份、尿液檢體監
    管紀錄表3份及臺灣尖端先進生技醫藥股份有限公司108年7
    月2日、108 年7月16日、108年7月23日濫用藥物檢驗報告各
    1份在卷可稽（108年度毒偵字第1304號卷第5頁至第9頁；10
    8年度毒偵字第1418號卷第5 頁至第9頁；108年度毒偵字第1
    504號卷第5頁至第9頁），且為被告不爭執，首開事實，堪
    以認定。
(二)被告固不否認經其採集之尿液送驗後，呈現安非他命陽性反
    應，惟辯稱：係服用減肥藥所致，伊不知道減肥藥成份等語
    ，觀之被告偵查之初（108年7月29日）即辯稱：伊係食用金
    滿意電子遊藝場綽號「小希」（筆錄誤繕為「小溪」）的同
    事介紹之減肥藥，且服用時，不知其內含有安非他命成份，
    伊可以一週內提供減肥藥供鑑定等語（108年度毒偵字第130
    4 號卷第29頁）、108年9月26日偵查中復稱：伊尿液中檢出
    含安非他命反應可能係減肥藥引起，伊不知道減肥藥有無經
    過政府許可的，是在萬華區西昌街129 號金滿意電子遊藝場
    向綽號「小希」之人買的，小希於8 月底離職後，就沒再提
    供等語（108年度毒偵字第1418號卷第29頁至第31頁）、109
    年2 月25日偵查中再稱：伊工作地點是臺北市○○區○○街000 
    號金滿意遊藝場，小希是公司外包人員，是小希拿減肥藥給
    伊，伊國中畢業，只知別人吃了確實能減肥，不知道未經政
    府核准的減肥藥中含有毒品安非他命等語（108 年度毒偵字
    第1304號卷第38頁），核與其於本院審理中所陳：伊沒有施
    用安非他命，被驗出來陽性反應，應該是吃了減肥藥的，因
    為該段期間伊只有吃減肥藥，沒有服用其他藥物；伊在108
    年6月17日採尿前就有開始服用減肥藥，減肥藥是跟伊一起
    在遊藝場工作綽號小希的同事介紹伊買的，他說有人吃了會
    變瘦，叫伊可以吃看看，該包減肥藥沒有外包裝，是用夾鏈
    袋裝的，伊不知道裡面的成份，只知道有效就吃了等語（本
    院109年度易字第365號卷第31頁），互核被告於偵查歷次供
    述與其於本院審理中所陳之內容，均相符無違，且被告於10
    8年7月29日偵查後之翌日（108年7月30日），旋即提出減肥
    藥予基隆地檢署扣案，有臺灣基隆地方檢察署贓物庫簽封條
    照片、臺灣基隆地方檢察署扣押物品清單各1份可查（108年
    度毒偵字第1304號卷第49頁至第51頁），堪認被告所稱有服
    用減肥藥乙節，應非子虛。
(三)又扣案含有棕色粉末之透明膠囊1 粒，經本院送請交通部民
    用航空局航空醫務中心鑑驗結果，檢出氯芐雷斯（即安非他
    命前驅藥，服用後經人體代謝，可檢出安非他命成份）及安
    非他命成份，此有交通部民用航空局航空醫務中心109年7月
    21日航藥鑑字第0000000號鑑定書1份在卷足參（基簡卷第25
    頁），足認被告所稱：伊係服用上開減肥藥物致檢驗出安非
    他命陽性反應結果，非無可能；再者，按安非他命在國內取
    得不易，施用情形較少，尿液檢驗結果係甲基安非他命陽性
    者佔大部份，而由本件被告於前揭3 次經採集送驗之尿液，
    亦均未檢出甲基安非他命之陽性反應，有上開濫用藥物檢驗
    報告3 份可參，益徵被告前揭辯解未施用毒品安非他命，並
    非子虛。基此，被告所服用之前開減肥藥，既可能造成其尿
    液呈安非他命陽性反應，復未見其尿液呈現通常自稱施用「
    安非他命」毒品之人之尿液中，常有之甲基安非他命陽性反
    應，且卷內並無扣得安非他命毒品或其他施用毒品之器具，
    以為補強證據，自難僅憑尿液之安非他命陽性反應，逕行排
    除服用前開減肥藥可能造成安非他命陽性反應之情形，遽認
    被告確有施用第二級毒品安非他命之犯行。另被告又稱：上
    開減肥藥物並無包裝，伊不知道成份等語，是以，被告亦無
    從由藥物之外包裝或說明書上知悉藥物之成份，無法以該藥
    物非屬衛生福利部核准或無外包裝，即逕認被告主觀上對於
    該藥物含有毒品，應為知悉，從而，尚難認被告有知悉所服
    用之減肥藥含有安非他命成份而為服用之施用第二級毒品主
    觀犯意。
(四)綜上所述，公訴人既未對被告確有施用第二級毒品之犯行舉
    證證明之，且所舉之證據後未能說服本院形成被告有罪之心
    證，是公訴人所舉之證據尚不足以證明被告有何施用第二級
    毒品之犯行，顯未達確信被告確曾犯罪之程度，而有合理懷
    疑之存在，無從說服法院以形成被告有罪之心證。此外，復
    查無其他積極證據足資認定被告有何檢察官所指施用第二級
    毒品之犯行，揆諸前揭法律及判決意旨，應認不能證明被告
    犯罪，爰為被告無罪判決之諭知。
據上論斷，應依刑事訴訟法第452 條、第301條第1項前段，判決
如主文。
本件經檢察官何治蕙聲請以簡易判決處刑，檢察官到庭執行職務
。
中　　華　　民　　國　 109　　年　　10　　月　　13　　日
                  刑事第四庭    法  官  周霙蘭
以上正本證明與原本無異。         
如不服本判決應於收受送達後20日內向本院提出上訴書狀，並應
敘述具體理由；其未敘述上訴理由者，應於上訴期間屆滿後20日
內向本院補提理由書（均須按他造當事人之人數附繕本）「切勿
逕送上級法院」。　　　　　　　　　
中　　華　　民　　國　　109 　年　　10　　月　　13　　日
                                書記官  佘筑祐